臺灣高等法院民事裁定
111年度重再字第4號
再審原告    鄭文勇  
            鄭文鏗  

上列再審原告因與再審被告李堯鐘等間請求拆屋還地再審之訴事
件，對於中華民國106年12月26日本院105年度重上字第475號確
定判決，提起再審之訴，本院裁定如下： 
    主  文
再審之訴駁回。
再審訴訟費用由再審原告負擔。
    理  由
一、按前訴訟程序當事人在確定判決後，提起再審之訴前死亡，
    依民事訴訟法第401條第1項規定，既判力當然及於其繼受人
    ，得由該繼受人提起再審之訴（最高法院89年度台再字第27
    號判決意旨可參）。本件前訴訟程序當事人鄭明（下逕稱其
    名）不服本院105年度重上字第475號確定判決（下稱原確定
    判決），就其敗訴部分提起上訴，經最高法院以108年度台
    上字第2462號判決駁回其上訴而確定，鄭明於判決確定後民
    國110年4月17日死亡，再審原告為鄭明之繼承人，並就鄭明
    所遺即本件訟爭之坐落宜蘭縣○○鎮○○段0000地號土地（下稱
    系爭土地）應有部分13312分之342辦妥分割繼承登記等情，
    有個人戶籍資料查詢結果、土地謄本在卷可按（見本院卷第
    101-107、35-37、78頁）。是再審原告以其等為鄭明之繼受
    人，提起本件再審之訴，核無不合，先予敘明。
二、次按再審之訴，應於30日之不變期間內提起。前項期間，自
    判決確定時起算，判決於送達前確定者，自送達時起算；其
    再審之理由發生或知悉在後者，均自知悉時起算。但自判決
    確定後已逾5年者，不得提起，民事訴訟法第500條第1項、
    第2項定有明文。又提起再審之訴，應依民事訴訟法第501條
    第1項第4款表明再審理由及關於再審理由並遵守不變期間之
    證據。如未於書狀表明其遵守不變期間之證據時，審判長無
    庸命其補正（最高法院63年度第3次民庭庭推總會決議㈠參照
    ）。而民事訴訟法第496條第1項第13款所謂發現未經斟酌之
    證物或得使用該證物，係指在前訴訟程序事實審之言詞辯論
    終結前已存在之證物，因當事人不知有此，致未經斟酌，現
    始知之，或雖知有此而不能使用，現始得使用者而言，則以
    此款作為再審理由並主張發生或知悉在後者，其再審不變期
    間，應自發現該證物或得使用該證物起算。再審之訴不合法
    者，法院應以裁定駁回之，民事訴訟法第502條第1項亦有明
    文。
三、經查：
　㈠再審被告前以鄭明、訴外人朱鴻璋（下逕稱其名）、胡文斌
    、林漢明、王群雄（下合稱胡文斌3人）為被告，主張系爭
    土地為共有土地，鄭明、朱鴻璋及胡文斌3人分別以建物無
    權占有系爭土地，爰聲明請求其等拆屋還地。經臺灣宜蘭地
    方法院103年度重訴字第76號判決駁回再審被告之訴，再審
    被告不服，提起上訴。原確定判決就再審被告請求朱鴻璋、
    鄭明拆屋還地部分廢棄改判，並駁回再審被告其餘上訴，再
    審被告、朱鴻璋、鄭明均不服，分別就敗訴部分提起第三審
    上訴。最高法院以108年度台上字第2462號判決就原確定判
    決關於命朱鴻璋拆除原確定判決附圖（下稱附圖）編號A5所
    示建物並返還土地，及駁回再審被告請求李鴻璋拆除附圖編
    號A6所示建物並返還土地之上訴，暨各該訴訟費用部分廢棄
    ，並駁回鄭明之上訴及再審被告其餘上訴等情，有上開歷審
    判決附卷可稽（見本院卷第13-34、39-48頁）。是以，原確
    定判決關於命鄭明拆除附圖編號A7之建物並返還土地部分，
    經最高法院判決駁回鄭明之上訴而定讞，該最高法院判決正
    本於109年6月15日送達鄭明，有送達證書可參（見本院卷第
    109頁）。而再審原告遲至111年1月17日始提起本件再審之
    訴，有民事再審起訴狀上之本院收狀章戳足憑（見本院卷第
    5頁），顯已逾30日之不變期間。
　㈡再審原告雖主張上開最高法院判決廢棄部分，經本院於110年
    12月14日以109年度重上更一字第96號判決駁回再審被告之
    上訴及追加之訴，並認系爭土地各共有人間存有劃定範圍各
    自管有使用特定土地之默示分管協議存在，該判決於110年1
    2月24日送達朱鴻璋，伊始知悉有民事訴訟法第496條第1項
    第13款之再審事由云云。惟再審原告非上開更審判決之當事
    人，又上開更審判決為公文書，且係原確定判決確定後始作
    成，顯非前訴訟程序事實審之言詞辯論終結前已存在之證物
    ；至再審原告所主張系爭土地地籍異動索引、前訴訟程序現
    場履勘照片、再審原告於前訴訟程序所為陳述、宜蘭縣稅捐
    稽徵處羅東分處74年11月18日宜稅羅二字第28880號函、76
    年度門牌號碼宜蘭縣○○鎮○○○路000號房屋稅繳納通知書等件
    ，均於原確定判決作成前即已存在，再審原告並未表明上開
    證據如何發現知悉在後，亦未提出關於遵守不變期間之證據
    ，則非民事訴訟法第496條第1項第13款之證物，揆諸首揭說
    明，難認其再審之訴為合法，應予駁回。
四、據上論結，本件再審之訴為不合法，爰裁定如主文。
中　　華　　民　　國　　111 　年　　1 　　月　　28　　日
                  民事第二十二庭
                      審判長法  官  張靜女
                            法  官  范明達
                            法  官  葉珊谷
正本係照原本作成。
如不服本裁定，應於收受送達後10日內向本院提出抗告狀，並應
繳納抗告費新臺幣１千元。
中　　華　　民　　國　　111 　年　　1 　　月　　28　　日

                            書記官  陳玉敏